【裁判字號】    97,易,2336
【裁判日期】    971128
【裁判案由】    侵占
【裁判全文】
臺灣板橋地方法院刑事判決              97年度易字第2336號
公  訴  人  臺灣板橋地方法院檢察署檢察官
被      告  甲○○
上列被告因侵占案件，經檢察官提起公訴（96年度偵緝字第3286
號），本院判決如下：
    主  文
甲○○連續犯侵占罪，處有期徒刑壹年貳月，減為有期徒刑柒月
。
    事  實
一、甲○○前於民國78年11月1 日，在位於臺北縣永和市○○路
    455 號3 樓之「和興證券股份有限公司」（下稱和興證券公
    司）開立集保帳戶以買賣股票，並自80年間起，多次受友人
    陳乙○○委託，以自己之上開帳戶為陳乙○○購買其指定之
    股票，陳乙○○再以匯款或在甲○○位於臺北縣永和市○○
    路69號5 樓住處當面交付現金之方式，將購買股票之股款支
    付給甲○○，如資金不足，則由陳乙○○開立支票，甲○○
    持票向他人借款以籌得股款。詎甲○○因股票虧損及賭博六
    合彩需要款項，竟於87年間，基於意圖為自己不法所有之概
    括犯意，未經陳乙○○同意及授權，即分次將其上開集保帳
    戶中，由陳乙○○出資購買或配股獲得之股票（詳如附表所
    示）一一賣出，並變更持有為所有之意思，連續將賣得之股
    款侵占入己，共計侵占賣得之股款新臺幣（下同）220 萬元
    。嗣至89年7 月間，陳乙○○因有資金需求，要求甲○○代
    為出售股票，甲○○百般推託後自承股票均已賣出，陳乙○
    ○始悉上情。
二、案經陳乙○○訴由臺灣臺中地方法院檢察署呈請臺灣高等法
    院檢察署檢察長核轉臺灣板橋地方法院檢察署（下稱板橋地
    檢署）檢察官偵查起訴。
    理  由
一、訊據被告甲○○固坦承曾自80年間起陸續受告訴人陳乙○○
    委託，以自己於和興證券公司開立之集保帳戶為告訴人購買
    其指定之股票，再以如前（犯罪事實欄）所示之方式取得購
    買股票之股款，嗣於87年間分多次將告訴人出資委託購買及
    配股（發放股息）獲得之股票（詳如附表所示）賣出，賣得
    之股款共計220 萬元沒有交給告訴人，都是股票虧損或六合
    彩輸掉了，且如附表編號一、二、四所示股票均係未經告訴
    人同意即賣出等事實，惟矢口否認有擅自賣掉如附表編號三
    、五所示股票之犯行，辯稱：英業達、裕民的股票是告訴人
    叫伊賣掉換別的股票云云。經查：
  (一)程序方面：
  1.證人陳乙○○曾於96年10月5 日、97年3 月6 日、同年4 月
    28日檢察官偵查中到庭具結作證，其向檢察官所為之言詞陳
    述，並無證據證明有何顯不可信之情況，且與本案待證事實
    相關，依刑事訴訟法第159 條之1 第2 項規定，得為證據。
  2.卷附告訴人提出之帳本、和興證券公司97年1 月2 日（97）
    和股字第97001 號函各1 份，均屬被告以外之人於審判外之
    書面陳述，而公訴人及被告就上開書面陳述，於本院調查證
    據時知有刑事訴訟法第159 條第1 項不得為證據之情形，均
    未於言詞辯論終結前聲明異議，視為同意作為證據，本院審
    酌該等書面陳述作成之情形尚屬正常，並無何不當之情形，
    且與待證事實相關，認適當作為證據，故上開書面陳述依刑
    事訴訟法第159 條之5 之規定，均具有證據能力。
  (二)實體方面：
    被告上開擅自賣出股票並侵占股款共計220 萬元之經過，業
    據證人即告訴人陳乙○○於歷次偵查及本院審理時到庭具結
    證述明確（見板橋地檢署96年度他字第5921號偵查卷〈下稱
    偵二卷〉第6-9 頁、板橋地檢署96年度偵緝字第3286號偵查
    卷〈下稱偵四卷〉第35-37 、56-57 頁、本院97年11月11日
    審判筆錄），被告亦對其未經告訴人同意、授權即擅自賣出
    如附表編號一、二、四所示股票，且已將如附表所示全部股
    票所賣得之股款220 萬元挪為己用等事實坦承不諱，並有告
    訴人提出之帳本（記載告訴人委託被告購買股票之詳細資料
    ）、和興證券公司97年1 月2 日（97）和股字第97001 號函
    各1 份、被告開立之本票42紙（面額均為5 萬元）附卷可稽
    （見偵四卷第27、41-53 頁、偵二卷第15-21 頁、本院卷第
    47-55 頁）。至被告雖於本院審理時辯稱：如附表編號三、
    五所示股票是告訴人叫伊賣掉換別的股票云云，惟被告於偵
    查中曾坦承係未經告訴人同意擅自賣掉其委託購買之英業達
    股票等語（見偵四卷第21頁）；而就有無擅自賣掉告訴人委
    託購買之裕民航運股份有限公司股票乙節，被告先於偵查中
    供稱：裕民（股票）是伊的，沒有告訴人的云云（見偵四卷
    第22頁），復於本院準備程序中改稱：裕民的股票是告訴人
    叫伊賣掉換別的股票云云（見本院97年9 月23日準備程序筆
    錄），前後所辯不一，實難採信，足認證人陳乙○○所述其
    委託被告購買及配股獲得之英業達股份有限公司、裕民航運
    股份有限公司股票（詳如附表編號三、五所示）均係遭被告
    擅自賣出無疑，被告所辯不足採信。綜上所述，本件事證明
    確，被告犯行已堪認定。
二、核被告所為，係犯刑法第335 條第1 項之普通侵占罪。被告
    行為後，於94年1 月7 日修正、同年2 月2 日公布之刑法，
    已自95年7 月1 日開始施行（下稱修正後刑法），修正後刑
    法已刪除第56條關於連續犯之規定，被告先後多次侵占所賣
    得股款之犯行，時間緊接，方法相同，觸犯基本構成要件相
    同之罪名，顯係基於概括犯意為之，依修正前即行為時之刑
    法規定，應依連續犯規定論以一罪，並加重其刑，依修正後
    刑法，因連續犯之規定已遭刪除，其所犯上開多次侵占犯行
    即應依數罪併罰之規定分論併罰，比較新舊法之規定，修正
    前之規定較有利於被告，依刑法第2 條第1 項前段規定，其
    所犯上開侵占犯行應適用修正前刑法第56條連續犯之規定論
    以一罪，並加重其刑。又公訴意旨固認本件被告擅自賣出之
    天陽精密陶瓷股份有限公司（下稱天陽公司）股份為1220股
    ，所得股款均未交付告訴人，惟查，證人即告訴人陳乙○○
    已於偵查及本院審理時到庭證稱：曾叫被告賣掉天陽股票1
    張（1000股），被告有把該張股票股款分2 次匯給伊，天陽
    剩下零股等語（見偵四卷第35-36 頁、本院97年11月11日審
    判筆錄），足認被告僅擅自賣出天陽公司股份220 股，並將
    該部分股款侵占入己，其餘1000股係獲得告訴人授權後始賣
    出，被告亦未侵占該部分之股款；是公訴意旨認本件被告擅
    自賣出之天陽公司股份為1220股，所得股款均未交付告訴人
    ，尚有未合，附此敘明。爰審酌被告受告訴人委託代為買賣
    股票，竟為圖私利，不顧其與告訴人間之情誼及信賴關係，
    擅自將告訴人出資購買或配股獲得之股票賣出並侵占股款，
    侵害告訴人之財產權，行為實有不當，且迄今仍未與告訴人
    達成和解，賠償告訴人之損害，惟念被告並無前科，有臺灣
    高等法院被告前案紀錄表在卷可考，及其犯罪動機、目的、
    手段、犯後態度、告訴人所受損害等一切情狀，量處如主文
    所示之宣告刑。又被告犯罪之時間在96年4 月24日以前，合
    於中華民國96年罪犯減刑條例規定之減刑條件，應依該條例
    第2 條第1 項第3 款，減其刑期2 分之1 。
據上論斷，應依刑事訴訟法第299 條第1 項前段，刑法第2 條第
1 項前段、第335 條第1 項，修正前刑法第56條，罰金罰鍰提高
標準條例第1 條前段，中華民國96年罪犯減刑條例第2 條第1 項
第3 款、第7 條，判決如主文。
本案經檢察官黃明絹到庭執行職務。
中    華    民    國    97    年    11    月    28    日
                  刑事第二十庭  審判長法  官  汪怡君
                                      法  官  楊仲農
                                      法  官  楊筑婷
上列正本證明與原本無異。
如不服本判決，應於判決送達後10日內敘明上訴理由，向本院提
出上訴狀 (應附繕本)，上訴於臺灣高等法院。其未敘述上訴理
由者，應於上訴期間屆滿後20日內向本院補提理由書「切勿逕送
上級法院」。
                                      書記官  林怡君
中    華    民    國    97    年    11    月    28    日
附錄本案論罪科刑法條
中華民國刑法第335條
意圖為自己或第三人不法之所有，而侵占自己持有他人之物者，
處5 年以下有期徒刑、拘役或科或併科1 千元以下罰金。
前項之未遂犯罰之。
┌─────────────────────────┐
│附表：                                            │
├──┬────────┬─────────────┤
│編號│股票（公司）名稱│股數（包括陳乙○○出資購買│
│    │                │及購買後配發之股息）      │
├──┼────────┼─────────────┤
│一  │彰化銀行        │65711.5股（起訴書加總部分 │
│    │                │誤載為65712.5股）         │
├──┼────────┼─────────────┤
│二  │中華開發金融控股│1950股                    │
│    │股份有限公司    │                          │
├──┼────────┼─────────────┤
│三  │英業達股份有限公│2584股                    │
│    │司              │                          │
├──┼────────┼─────────────┤
│四  │天陽精密陶瓷股份│220股                     │
│    │有限公司        │                          │
├──┼────────┼─────────────┤
│五  │裕民航運股份有限│5250股（起訴書誤載為5050股│
│    │公司            │，業經公訴人於本院審理時更│
│    │                │正）                      │
└──┴────────┴─────────────┘


司法院資訊處製作；財團法人民間司法改革基金會備份。
